【裁判字號】    97,訴,3960
【裁判日期】    980113
【裁判案由】    偽造文書等
【裁判全文】
臺灣臺中地方法院刑事判決  97年度訴字第3960號
公  訴  人  臺灣臺中地方法院檢察署檢察官
被      告  乙○○
選任辯護人  莊崇意律師
上列被告因偽造文書等案件，經檢察官提起公訴（97年度偵字第
19105號），被告於本院受命法官行準備程序時，對於犯罪事實
為有罪之陳述，經本院合議庭裁定由受命法官獨任適用簡式審判
程序，判決如下：
    主    文
乙○○犯詐欺取財罪，累犯，處拘役肆拾日，如易科罰金，以新
臺幣壹仟元折算壹日，減為拘役貳拾日，如易科罰金，以新臺幣
壹仟元折算壹日；又犯行使偽造私文書罪，累犯，處有期徒刑參
月，如易科罰金，以新臺幣壹仟元折算壹日，減為有期徒刑壹月
又拾伍日，如易科罰金，以新臺幣壹仟元折算壹日。偽造之富邦
人壽Ｚ000000000-00保單壹張、保險費繳納證明書壹張、被保險
人體檢報告書壹張、要保書內容變更聲明書壹張及未扣案之偽造
之「富邦人壽保險股份有限公司」之印章、「總經理鄭本源」之
印章、「富邦人壽保險股份有限公司總經理之章」之印章、「契
一臺中收文章」之印章及「核保章張瓊月」之印章各壹枚，均沒
收；又犯行使偽造私文書罪，累犯，處有期徒刑參月，如易科罰
金，以新臺幣壹仟元折算壹日。偽造之富邦人壽Ｚ000000000-00
保單壹張及未扣案之「富邦人壽保險股份有限公司」之印章、「
總經理鄭本源」之印章各壹枚，均沒收；又犯詐欺取財罪，累犯
，處拘役肆拾日，如易科罰金，以新臺幣壹仟元折算壹日；又犯
行使偽造私文書罪，累犯，處有期徒刑參月，如易科罰金，以新
臺幣壹仟元折算壹日。偽造之富邦人壽預收保險費相當額送金單
壹張及未扣案之偽造之「保費部經理章」印章壹枚，均沒收。拘
役部分應執行拘役伍拾日，如易科罰金，以新臺幣壹仟元折算壹
日；徒刑部分應執行有期徒刑伍月，如易科罰金，以新臺幣壹仟
元折算壹日。偽造之富邦人壽Ｚ000000000-00保單壹張、保險費
繳納證明書壹張、被保險人體檢報告書壹張、要保書內容變更聲
明書壹張、偽造之富邦人壽Ｚ000000000-00保單壹張、偽造之富
邦人壽預收保險費相當額送金單壹張，未扣案之偽造之「富邦人
壽保險股份有限公司」之印章、「總經理鄭本源」之印章、「富
邦人壽保險股份有限公司總經理之章」之印章、「契一臺中收文
章」之印章及「核保章張瓊月」之印章、「保費部經理章」之印
章各壹枚，均沒收。
    犯罪事實及理由
一、本案認定之犯罪事實如下：
  (一)乙○○前因侵佔案件，經臺灣高等法院臺中分院以九十五年
    度上易字第二一五號判處有期徒刑六月，於民國九十五年四
    月四日確定，甫於九十五年十一月三日易科罰金執行完畢。
    仍不知悔改，竟基於行使偽造私文書及意圖為自己不法所有
    之犯意，為下列犯行：
  (1)於九十六年二月九日，在丙○○位於雲林縣林內鄉之工作處
    所，向丙○○謊稱：其有經辦富邦人壽保險股份有限公司（
    下稱富邦人壽保險公司）之人壽保險業務云云，致丙○○不
    疑有他，而陷於錯誤，同意以丙○○為要保人、陳林阿霞為
    被保險人之名義購買保險，並交付新臺幣（下同）四萬四千
    三百十五元之保險費。乙○○為掩飾其犯行，旋於同年二月
    間某日，持其於不詳時地所偽造之：1、其上有「富邦人壽
    保險股份有限公司」之偽造印文一枚、總經理「鄭本源」之
    偽造印文各一枚，保單號碼Ｚ000000000-00號之富邦人壽保
    險公司保單。2、上有「富邦人壽保險股份有限公司總經理
    之章」之偽造印文一枚之保險費繳納證明書。3、上有「契
    一臺中收文章」偽造印文一枚之被保險人體檢報告書。4、
    上有「契一臺中收文章」及「核保章張瓊月」偽造印文各一
    枚之要保書內容變更聲明書等各一份。交付丙○○而行使之
    ，致生損害於丙○○及富邦人壽保險公司管理壽險業務之正
    確性。
  (2)於九十六年八月下旬某日，在前開處所，另持其所偽造之上
    有「富邦人壽保險股份有限公司」之偽造印文一枚、總經理
    「鄭本源」之偽造印文一枚，保單號碼Ｚ000000000-00號之
    富邦人壽保單一份，交付丙○○而行使之，以圖續行欺瞞丙
    ○○，致生損害於丙○○及富邦人壽保險公司管理壽險業務
    之正確性。
  (3)於九十六年十一月五日，在前開處所，復持其所偽造之上有
    「保費部經理章」之偽造印文一枚之富邦人壽保險公司預收
    保險費相當額送金單一紙，向丙○○預先收取第二年保費四
    萬四千五百二十元而行使之，因而使丙○○陷於錯誤，而交
    付上開保費予乙○○，致生損害於丙○○及富邦人壽保險公
    司管理壽險業務之正確性。嗣因保單號碼Ｚ000000000-00 號
    人壽保單之被保險人陳林阿霞於九十七年四月二十二日死亡
    ，經丙○○要求代為申請理賠未果，始查覺有異，向富邦人
    壽保險公司查詢後得知上情。
  (二)案經富邦人壽保險股份有限公司告訴臺灣臺中地方法院檢察
    署檢察官偵查起訴。
二、認定本案犯罪事實所依憑之證據名稱：
  (1)被告乙○○於本院審理時之自白。
  (2)證人即富邦人壽保險公司員工潘勝元證述。
  (3)偽造之富邦人壽保單號碼Ｚ000000000-00號人壽保單、被保
    險人體檢報告書、要保書內容變更聲明書、富邦人壽保單號
    碼Ｚ000000000-00號人壽保單、保險費繳納證明書及預收保
    險費相當額送金單等影本各一紙。
  (4)臺灣高等法院被告全國前案紀錄表（被告之素行及累犯之認
    定）。
三、又被告所犯如犯罪事實一、(一)(1)之詐欺取財罪及行使偽造私
    文書罪之犯罪時間，均係在九十六年四月二十四日前，所犯
    悉合於中華民國九十六年罪犯減刑條例第二條第一項所規定
    之減刑條件，爰依法減刑之。
四、沒收部分：
  (一)偽造之富邦人壽Ｚ000000000-00保單一張、保險費繳納證明
    書一張、被保險人體檢報告書一張、要保書內容變更聲明書
    一張、偽造之富邦人壽Ｚ000000000-00保單一張、偽造之富
    邦人壽預收保險費相當額送金單一張，為被告所有供本案犯
    罪所用之物，業據被告供承在卷，爰均依刑法第三十八條第
    一項第二款之規定，宣告沒收。至上開偽造文書上之如犯罪
    事實欄所示之偽造印文，爰不再依刑法第二百十九條重為沒
    收之諭知。
  (二)另如犯罪事實欄所示偽造之「富邦人壽保險股份有限公司」
    之印章、「總經理鄭本源」之印章、「富邦人壽保險股份有
    限公司總經理之章」之印章、「契一臺中收文章」之印章及
    「核保章張瓊月」之印章、「保費部經理章」之印章各一枚
    ，雖未扣案，但不能證明已滅失，既係偽造，不問屬於被告
    與否，應依刑法第二百十九條之規定宣告沒收。
五、應適用之法條：刑事訴訟法第二百七十三條之一第一項、第
    二百九十九條第一項前段、第三百十條之二、第四百五十四
    條第一項，刑法第二百十六條、第二百十條、第三百三十九
    條第一項、第四十七條第一項、第四十一條第一項前段、第
    五十一條第五款、第六款、第三十八條第一項第二款、第二
    百十九條，刑法施行法第一條之一第一項、第二項前段，中
    華民國九十六年罪犯減刑條例第二條第一項第三款、第七條
    、第九條、第十一條，判決如主文。
本案經檢察官甲○○到庭執行職務。
中    華    民    國    98    年    1     月    13    日
                刑事第七庭  法  官  張清洲
以上正本證明與原本無異。
如不服本判決，應於收送達後十日內向本院提出上訴書狀（應敘
述具體理由並附繕本）。
上訴書狀如未敘述理由，應於上訴期間屆滿後二十日內補提理由
書於本院。
                            書記官  詹東益
中    華    民    國    98    年    1     月    13    日
附錄論罪科刑法條
中華民國刑法第216條
（行使偽造變造或登載不實之文書罪）
行使第210條至第215條之文書者，依偽造、變造文書或登載不實
事項或使登載不實事項之規定處斷。
中華民國刑法第210條
（偽造變造私文書罪）
偽造、變造私文書，足以生損害於公眾或他人者，處5年以下有
期徒刑。
中華民國刑法第339條
（普通詐欺罪）
意圖為自己或第三人不法之所有，以詐術使人將本人或第三人之
物交付者，處5年以下有期徒刑、拘役或科或併科1千元以下罰金
。
以前項方法得財產上不法之利益或使第三人得之者，亦同。
前二項之未遂犯罰之。


司法院資訊處製作；財團法人民間司法改革基金會備份。
